【裁判字號】    98,訴,2817
【裁判日期】    981230
【裁判案由】    損害賠償
【裁判全文】
臺灣臺中地方法院民事判決  98年度訴字第2817號
原      告  甲○○
被      告  丙○○
            乙○○
當事人間恐嚇等事件，原告提起刑事附帶民事訴訟之損害賠償事
件，經本院刑事庭裁定移送（98年度簡上附民字第36號），本院
於98年12月14日言詞辯論終結，判決如下：
    主    文
被告應各給付原告新臺幣伍萬元及被告丙○○自民國九十八年十
月八日起、被告乙○○自民國九十八年十月九日起，均至清償日
止按年息百分之五計算之利息。
原告其餘之訴駁回。
本判決第一項得假執行。
原告其餘假執行之聲請駁回。
    事實及理由
一、原告起訴主張被告乙○○於民國（下同）96年10月25日在台
    中縣太平市○○○○街28號門外叉路邊，「恁爸等一下軋你撞
    勒」、「民事了，咱的事不會剎」、「試看嘜咧」（均台語
    ）之危害安全之事，恐嚇原告。另被告丙○○則在上宅門口
    不特定人得共見共聞處，以「幹你娘（台語）」辱罵原告，
    侵害原告人格權，原告受此恐嚇、侮辱，深感恐懼及貶損，
    精神痛苦萬分，爰依侵權行為之法律關係起訴，請求被告等
    賠償非財產上之損害。並聲明求為判決：被告應各給付原告
    新台幣（下同）300,000元及自起訴狀繕本送達翌日起至清
    償日止按年息5%計算之利息；原告願供擔保聲請宣告假執行
    。
二、被告乙○○、丙○○均自認有於上揭時地以台語說上述話語
    ，惟均辯稱上述話語是被告等之口頭禪，並不是針對原告，
    並無恐嚇及辱罵原告之意思等語，均聲明求為判決：駁回原
    告之訴及假執行之聲請。
三、原告主張被告等於上揭時、地分別以台語恐嚇及辱罵原告之
    事實，已據被告等自認有說上述話語屬實，且被告等所犯恐
    嚇及公然侮辱犯行，經台灣台中地方法院檢察察署檢察官提
    起公訴，本院刑事庭判處被告罪刑確定（98年度中簡上字第
    829號），業據本院依職權調取上開刑事案卷查核無誤，被
    告2人於刑事案件審理中均坦認犯行，且查本件兩造係因房
    屋整修糾紛而於上揭時地發生口角爭執致被告等分別出言恐
    嚇及侮辱原告，被告等辯稱所言均係口頭禪云云，顯不足採
    信，本件原告主張之事實應堪信為真正。
四、按因故意或過失，不法侵害他人之權利者，負損害賠償責任
    ；不法侵害他人之身體、健康、名譽、自由、信用、隱私、
    貞操，或不法侵害其他人格法益而情節重大者，被害人雖非
    財產上之損害，亦得請求賠償相當之金額。民法第184條第1
    項、第195條第1項前段分別定有明文。又非財產上之賠償須
    以人格權遭遇侵害，使精神上受有痛苦為必要，其核給之標
    準固與財產上損害之計算不同，然非不可斟酌雙方身分資力
    與加害程度，及其他各種情形核定相當之數額，最高法院51
    年台上字第223號著有判例可資參照。故人格權遭遇侵害而
    受有精神上之痛苦，於請求賠償精神慰撫金時，其核給之標
    準須參酌實際加害情形、被害人之身分、地位與加害人之經
    濟狀況等關係定之。被告乙○○以危害安全之言語恐嚇原告
    ，係故意不法侵害原告之自由權；被告丙○○在不特定多數
    人得共見共聞之處所辱罵原告，係故意不法侵害原告之名譽
    權，原告受被告等之恐嚇及公然侮辱，其精神上自受有痛苦
    ，請求被告等賠償非財產上之損害，洵屬有據。本院審酌原
    告為大學畢業、目前待業中，原本為證券公司營業員，當時
    年收入約為7、80萬元至100萬元，其財產及所得情形（詳見
    卷附稅務電子閘門財產、所得調件明細表所示）；被告乙○
    ○為高中肄業，目前擔任搬運工，平均每月收入約2萬餘元
    、被告丙○○為國小肄業、目前無業，前曾從事鐵皮屋搭建
    工作，收入約每月3、4萬元及被告等之財產、所得情形（詳
    見卷附稅務電子閘門財產、所得調件明細表所示）暨被告所
    為侵權行為之侵害程度等情狀，認原告請求被告等各賠償非
    財產上之損害300,000元，尚屬過高，應各核減為50,000元
    。
五、從而，原告依侵權行為之法律關係，請求被告各給付原告50
    ,000元，及自起訴狀繕本送達翌日即被告丙○○自98年10月
    8日起、被告乙○○自98年10月9日起，均至清償日止，按年
    息5%計算之利息，為有理由，應予准許；原告逾上述金額之
    請求，則無理由，應予駁回。
六、本判決所命被告給付之金額，未逾500,000元，應依職權宣
    告假執行。至原告敗訴部分，其假執行之聲請即失所附麗，
    應併予駁回。
七、本件原告提起刑事附帶民事訴訟，由本院刑事庭依刑事訴訟
    法第504條第1項規定裁定移送前來，依同條第2項規定免繳
    納裁判費，其於本院審理期間，亦未滋生其他訴訟必要費用
    ，並無訴訟費用負擔問題，附予敘明。
八、假執行之依據：民事訴訟法第389條第1項第5款。
中    華    民    國    98    年    12    月    30    日
                  民事第一庭    法  官  陳文爵
正本係照原本作成。
如對本判決上訴，須於判決送達後20日內向本院提出上訴狀。
中    華    民    國    98    年    12    月    30    日
                                書記官  施玉卿

司法院資訊處製作；財團法人民間司法改革基金會備份。
